【裁判字號】    99,交聲,222
【裁判日期】    990406
【裁判案由】    違反道路交通管理處罰條例聲明異議
【裁判全文】
臺灣士林地方法院交通事件裁定         99年度交聲字第222號
原處分機關  臺北市交通事件裁決所
異  議  人
即受處分人  甲○○
上列異議人即受處分人因違反道路交通管理處罰條例案件，對於
臺北市交通事件裁決所民國99年1月8日北市裁催字第裁22-A01XB
N180號裁決不服（原舉發案號：臺北市政府警察局舉發違反道路
交通管理事件通知單掌電字第A01XBN180號），聲明異議，本院
裁定如下：
    主  文
異議駁回。
    理  由
一、按道路交通管理處罰條例所稱之汽車，包括機器腳踏車；又
    汽車行駛至交岔路口，其行進、轉彎，應遵守燈光號誌或交
    通指揮人員之指揮，道路交通管理處罰條例第3條第8款、道
    路交通安全規則第2條第1項第1款及第102條第1項第1款前段
    分別定有明文。次按汽車駕駛人，行經有燈光號誌管制之交
    岔路口闖紅燈者，處新臺幣（下同）1,800元以上5,400元以
    下罰鍰，並記違規點數3點，道路交通管理處罰條例第53條
    第1項及第63條第1項第3款亦有明文規定。
二、原處分意旨略以：異議人即受處分人甲○○騎乘車牌號碼CL
    A-359號重型機車（下稱系爭機車），於民國98年9月22日9
    時4分許，沿臺北市○○街由北向南行駛，行經大龍街及昌
    吉街口（下稱系爭交岔路口）時，未依燈光號誌規定行車，
    為警以「紅燈左轉」為由，當場攔停舉發違規。嗣異議人逾
    越舉發通知單上所載之應到案期限60日以上，仍未向原處分
    機關提出申訴，原處分機關乃於99年1月8日逕行以異議人有
    「駕車行經有燈光號誌管制之交岔路口闖紅燈」之違規事實
    ，依道路交通管理處罰條例第53條第1項及第63條第1項第3
    款（原處分漏載第3款）之規定，裁處異議人罰鍰4,500元，
    並記違規點數3點。
三、異議意旨略以：伊確有於上開時、地騎乘系爭機車紅燈左轉
    之違規行為，惟警察將伊攔停開單後，並未交付舉發通知單
    ，也未告知權利，98年11月20日至監理處換發系爭車輛行照
    時，也詢問過沒有罰單才換照，可見員警及監理處人員必有
    疏忽，故伊對遭裁處最高罰鍰不服，爰依法聲明異議云云。
四、經查：
  (一)本件異議人即受處分人甲○○騎乘系爭機車，於上開時、
      地，因未依燈光號誌規定行車，紅燈左轉，為警當場攔停
      舉發之事實，為異議人所不爭，並有臺北市政府警察局掌
      電字第A01XBN180號舉發違反道路交通管理事件通知單（
      下稱系爭舉發通知單）影本1紙（見本院卷第22頁）在卷
      可稽，此部分事實洵堪認定，合先敘明。
  (二)異議人雖以前詞置辯。惟：
    1.按當場舉發者，應填記駕駛人或行為人姓名、性別、出生
      年月日、地址、身分證統一編號及車主姓名、地址、車牌
      號碼、車輛種類；被查獲之駕駛人或行為人為受處分人時
      ，應於填記通知單後將通知聯交付該駕駛人或行為人簽名
      或蓋章收受之；拒絕簽章者，仍應將通知聯交付該駕駛人
      或行為人收受，並記明其事由及交付之時間；拒絕收受者
      ，應告知其應到案時間及處所，並記明事由與告知事項，
      視為已收受，違反道路交通管理事件統一裁罰基準及處理
      細則第11條第1項第1款定有明文。訊據證人即本件舉發員
      警乙○○結證：伊發現異議人騎乘系爭機車由北向東從大
      龍街紅燈左轉昌吉街，就鳴警報示意異議人停車受檢，伊
      有請異議人看號誌，確定當時異議人行走之方向為紅燈，
      並請異議人出示駕照依法舉發，舉發完畢請異議人簽收舉
      發單時，異議人拒絕簽收，伊按照處理細則問異議人拒絕
      事由，異議人沒有回答，伊還是宣告權利，告知異議人紅
      單號碼、違規情事、舉發單位、員警姓名、到案日期，並
      請異議人依單載日期繳納，且告知紅單不會另行寄發，再
      在舉發單上載明異議人拒絕簽收的事由及伊告知異議人權
      利的時間，如同系爭舉發通知單原本所載；依照當事人之
      證件登載並等掌電回傳訊息後就會先將證件歸還給當事人
      ，但不管當事人是否簽收，伊都會和當事人確認是否簽收
      ，因掌電還有簽收欄要輸入，輸入後掌電才能列印出舉發
      通知單，就如同本件系爭舉發通知單最末行載明拒簽拒收
      字樣，在舉發通知單還沒列印完成前不可能讓當事人離去
      等語明確（見本院卷第18-19頁），復有其庭呈載明：「
      簽收別：拒簽拒收」、「拒簽收事由：未回答」、「於9
      時15分告知權利」等文之系爭舉發通知單可佐（見本院卷
      第22頁），本院參酌員警執行公務時，本身即受有行政懲
      處責任之監督，且其到庭具結作證，更係以刑事責任擔保
      其證言之真實性，況其與異議人互不相識，彼此亦無仇怨
      ，當不至甘冒涉犯偽證罪之風險，蓄意構陷異議人，另本
      院就其前開證言又查無顯著瑕疵或與事實不符之處，應認
      其於本院經具結所為之證言，當可採信，則據上開說明，
      系爭舉發通知單雖經異議人拒簽、拒收，然因證人乙○○
      已依該規定當場告知異議人應到案時間及處所，並記明事
      由與告知事項，視為異議人已收受該通知單，其所辯未收
      受舉發違反道路交通管理事件通知單云云，尚不足採。
    2.又異議人所稱98年11月20日向監理所申請換發系爭車輛行
      照時，已查詢沒有罰單云云，惟本件為攔停舉發案件，處
      罰對象為違規行為人即異議人，則異議人自無法於申請換
      發系爭車輛行照時，僅以系爭車輛之車號查詢本件違規紀
      錄甚明，況異議人於攔停舉發時業經員警明確告知到案日
      期，已如前述，是此部分仍難執為對異議人有利之認定，
      附此敘明。
    3.是異議人逾越應到案期限60日以上，原處分機關依違反道
      路交通管理事件統一裁罰基準表，裁罰異議人罰鍰4,500
      元，並無違誤。
五、從而，異議人於前揭時、地確有騎車行經有燈光號誌管制之
    交岔路口闖紅燈之違規行為，原處分機關依道路交通管理處
    罰條例第53條第1項及第63條第1項第3款及違反道路交通管
    理事件統一裁罰基準表之規定，裁處異議人4,500元罰鍰，
    並記違規點數3點，核無違誤。本件異議為無理由，應予駁
    回。
據上論斷，應依道路交通案件處理辦法第19條，裁定如主文。
中    華    民    國    99    年    4     月    6     日
                        交通法庭法  官  謝佳純
以上正本證明與原本無異。
如不服本裁定應於裁定送達後 5日內向本院提出抗告狀。
                                書記官  游育慈
中    華    民    國    99    年    4     月    6     日

司法院資訊處製作；財團法人民間司法改革基金會備份。
